臺灣臺北地方法院民事裁定　　　　　　100年度重訴字第315號
原　　　告　臺灣銀行股份有限公司
法定代理人　張明道
訴訟代理人　廖鴻演
複代理人　　龔姚綺
被　　　告　徐毅
訴訟代理人　賴淑惠律師
被　　　告　徐烈堂
上列當事人間清償借款事件本院裁定如下：
    主  文
本件移送臺灣臺中地方法院。
    理  由
一、按當事人得以合意定第一審管轄法院；第24條之合意管轄，
    如當事人之一造為法人或商人，依其預定用於同類契約之條
    款而成立，按其情形顯失公平者，他造於為本案之言詞辯論
    前，得聲請移送於其管轄法院，民事訴訟法第24條第1項前
    段、第28條第2項前段分別定有明文。考其立法意旨，在於
    當事人之一造為法人或商人時，通常占有經濟上之強勢地位
    ，如因契約涉訟而須赴被告之住、居所地應訴，無論在組織
    及人員編制上，均尚難稱有重大不便。如法人或商人以預定
    用於同類契約之債務履行地或合意管轄條款，與非法人或商
    人之他造訂立契約時，他造就此類條款表面上雖有締約與否
    之自由，實際上幾無磋商或變更之餘地。則一旦因該契約涉
    訟，他造即必須遠赴法人或商人以定型化契約所預定之法院
    應訴，在考量應訴之不便，且多所勞費等程序上不利益之情
    況下，經濟上弱勢者往往被迫放棄應訴之機會，如此不僅顯
    失公平，並某程度侵害經濟上弱勢者在憲法上所保障之訴訟
    權，於是特別明文排除合意管轄規定之適用。是以，定型化
    契約當事人因此爭執涉訟時，如法人或商人據此向合意管轄
    法院起訴，在不影響當事人程序利益及浪費訴訟資源之情況
    下，非法人或商人之他造於為本案之言詞辯論前，得聲請移
    送於其管轄法院。因此，在無其他特別審判籍管轄法院之適
    用時，法院受理此種移轉管轄之聲請，自應依民事訴訟法第
    1條「以原就被」原則定管轄法院。
二、查，原告主張依據兩造所簽訂之不動產擔保放款借據第10條
    約定「本借款在貴局營業所在地履行，訴訟時借款人、連帶
    借款人及連帶保證人均合意由貴局所在地之法院管轄，願拋
    棄法院管轄抗辯權」，本院為合意管轄法院等語。惟查，上
    開約定僅廣泛稱原告所在地之不特定法院均有管轄權，並未
    限於特定之一個或數個法院，與合意管轄之立法意旨有悖。
    又被告之住所地在臺中市東勢區，此有被告二人戶籍謄本在
    卷可稽，二造簽訂系爭借款契約地亦在臺中市，為二造所不
    爭執，有言詞辯論筆錄在卷可稽（本院100年4月28日筆錄）
    ，顯見被告日常作息活動地點及系爭契約訂立地均在臺中市
    ，於發生本契約紛爭須訴訟時，自以在該處應訴最稱便利，
    如依上開條款定其管轄法院，勢將使被告須遠赴本院應訴，
    則被告在考量勞力、時間及費用等程序上不利益之情況下，
    或須因此放棄應訴之機會。由此可知，本件原告作為一法人
    ，以事先擬定之約定條款約定原告所在地法院均為管轄法院
    ，顯與合意管轄之規定違背，亦屬顯失公平，為保護經濟上
    弱勢之被告，兩造間既無其他特別審判籍管轄法院規定之適
    用，依民事訴訟法第1條第1項規定之「以原就被」原則，自
    應由臺灣臺中地方法院管轄，爰依被告之聲請將本件移送於
    該管轄法院。
三、依民事訴訟法第28條第1項，裁定如主文
中    華    民    國   100    年    4     月    29    日
                  民事第四庭    法  官  楊晉佳
以上正本係照原本作成。
如對本裁定抗告須於裁定送達後10日內向本院提出抗告狀，並繳
納抗告費新臺幣1,000元。
中    華    民    國   100    年    4     月    29    日
                                書記官  蘇炫綺